【裁判字號】    98,簡上,627
【裁判日期】    980812
【裁判案由】    傷害
【裁判全文】
臺灣板橋地方法院刑事判決             98年度簡上字第627號
公  訴  人  臺灣板橋地方法院檢察署檢察官
上  訴  人
即  被  告  甲○○
上列上訴人即被告因家暴傷害案件，不服本院98年度簡字第1929
號，中華民國98年4 月7 日第一審簡易判決（聲請簡易處刑案號
：臺灣板橋地方法院檢察署98年度偵字第2611號），提起上訴，
本院管轄之第二審合議庭判決如下：
    主  文
上訴駁回。
甲○○緩刑貳年。
   事  實 及 理  由
一、本案經本院審理結果，認第一審判決以上訴人即被告甲○○
    所為係犯刑法第277 條第1 項之普通傷害罪、並應依同法第
    280 條之規定加重其刑，而判處被告拘役五十日，如易科罰
    金，以新臺幣一千元折算一日，其認事用法均無違誤，量刑
    亦屬適當，應予維持，並引用如附件所示第一審刑事簡易判
    決書所記載之事實、證據及理由。
二、上訴人即被告上訴意旨略以：其大哥施俊如因故身體嚴重殘
    障，惟身為母親之告訴人乙○○○拒絕照顧，其只好負起照
    顧施俊如之責任，嗣其替施俊如申請貧戶等補助時，因施俊
    如未婚，而告訴人名下不動產之價值超過新臺幣二百六十萬
    元而未獲准許，被告本身亦資力困窘，實無力負擔爾後照護
    施俊如之費用，方於民國97年4 月26日即施俊如出院當天，
    至乙○○○住處商討處理事宜，希望能將乙○○○名下之不
    動產部分移轉至子女名下，以便申請貧戶補助，才能照護施
    俊如往後之生活，伊並非要分家產。不料告訴人猶拒絕協助
    ，伊雖在一時情緒衝動下拉告訴人之手欲一同尋死，然其弟
    丙○○隨即將兩人分開，伊並未出手毆打告訴人，告訴人是
    裝傷云云。經查：
(一)被告於97年4 月26日中午至其母親即告訴人乙○○○位於臺
    北縣林口鄉○○○街4 巷2 號14之3 樓住處，並與告訴人發
    生爭執之事實，為被告所供承不諱，核與證人乙○○○於警
    詢、偵查及本院審理中、證人丙○○於本院審理中所為之證
    述相符。又告訴人於同日中午1 時許、晚間9 時5 分許兩次
    至長庚紀念醫院就醫，經診斷結果為左臉挫傷、臀部受傷等
    傷害等情，亦有長庚紀念醫院診斷證明書二紙及告訴人傷勢
    照片二幀附卷可稽，是此部分之事實均堪認定，合先敘明。
(二)關於告訴人乙○○○受傷之原因，其於本院審理中業已明確
    證稱係遭被告以手毆打臉部，及遭被告推向房間化妝台時，
    臀部及背部撞到該化妝台成傷等語（參見本院98年7 月21日
    審判筆錄第4 、6 頁），核與其於警詢及偵查中所為之證述
    大致相符。被告及證人丙○○雖均陳稱被告並未動手毆打或
    推告訴人，僅有拉告訴人等語，然被告既自承當時有拉告訴
    人要一起跳樓之舉動，顯見其當時情緒十分激動，在此情形
    下，衡情其確實有可能做出推撞告訴人之舉動。且由證人丙○○於本院審理中證稱：「因為我媽媽口頭上說，明天就過
    戶掉，你們去辦證件，你們明天找我去辦就好了，以我的瞭
    解，我媽媽個性不是這麼不乾脆的。」等語觀之（參見上開
    本院審判筆錄第11頁），可知依告訴人平日之個性，顯然不
    可能答應被告等人之過戶要求，然其當日竟會同意，可見告
    訴人當時應確曾受到一定程度之威脅，方會如此乾脆同意去
    辦理過戶手續，益可徵告訴人所稱受到毆打及推撞乙節，可
    信度甚高。
(三)此外，依卷附長庚紀念醫院診斷證明書二紙所載，告訴人係
    於同日中午1 時許、晚間9 時5 分許兩次至長庚紀念醫院就
    醫，告訴人於本院審理中並證稱晚間係因人不舒服、頭痛要
    吐，所以才又去醫院等語（參見上開本院審判筆錄第6 、7
    頁），若告訴人欲刻意假造傷勢誣陷被告，只需去一次醫院
    就診驗傷即可，又何需再多跑一次？衡情其所受傷勢應確係
    被告所造成甚明。又證人丙○○雖稱未見到被告毆打告訴人
    云云，惟其於本院審理中證稱在急診見到告訴人時，即知一
    定會用打人的事情來告等語（參見上開本院審理筆錄第10頁
    ），然證人丙○○坦承其與被告先前均未遭告訴人控告過傷
    害，若當時被告確實僅有拉告訴人，並未出手毆打或推撞告
    訴人，證人丙○○又怎會想到會遭告訴人控告「打人」？足
    徵證人丙○○所述避重就輕，顯係維護其姐即被告之詞，並
    不足採。且由其前述知道告訴人會用打人的事情來告等語，
    亦可知當場被告應確有打人之事實，證人丙○○方會如此聯
    想，至為灼然。
(四)據此，被告上開所辯，尚非可採，本案事證明確，其傷害犯
    行堪以認定。
三、核被告所為，係犯刑法第277 條第1 項之普通傷害罪，又被
    害人乙○○○為被告母親乙節，業據渠等陳述甚詳，並有戶
    政系統全戶戶籍資料查詢結果一份在卷可按，被告對直系血
    親尊親屬犯刑法第277 條之罪，應依同法第280 條之規定加
    重其刑。原審以被告犯罪事實明確，依刑事訴訟法第449 條
    第1 項前段、第3 項、第454 條第2 項，刑法第277 條第1
    項、第280 條、第41條第1 項前段，刑法施行法第1 條之1
    第1 項、第2 項之規定，並審酌被告與告訴人係直系血親關
    係，竟不顧母女情誼，因細故使用暴力，使告訴人承受身心
    傷害，暨其犯罪之動機、目的、手段、告訴人所受傷勢及犯
    後否認犯行之態度等一切情狀，而判處被告拘役五十日，並
    諭知易科罰金之折算標準，其認事用法並無違誤，量刑均屬
    妥適。上訴人即被告上訴意旨猶否認犯行，為無理由，業如
    前述，即應予以駁回。惟查被告近二十年來未曾再受有期徒
    刑以上刑之宣告，有臺灣高等法院被告前案紀錄表一份在卷
    為憑，其因一時失慮，觸犯刑章，且本院審酌其為本案之動
    機乃係為照顧其多重身心障礙之大哥施俊如乙節，有身心障
    礙手冊影本一份附卷可稽，並據證人丙○○於本院審理中證
    述甚明，證人乙○○○亦坦承施俊如生病後確係由被告帶走
    照護扶養等語，在母親乙○○○拒絕協助解決施俊如之照護
    問題下，被告一時情緒失控方為本案犯行，兼衡告訴人所受
    傷勢僅為左臉及臀部受傷，尚屬輕微等情，認被告經此偵審
    教訓，當知警惕，信無再犯之虞，應以暫不執行其刑為適當
    ，爰併依刑法第74條第1 項第2 款之規定，予以宣告緩刑二
    年，以勵自新。
據上論斷，應依刑事訴訟法第455 條之1 第1 項、第3 項、第
368 條、第373 條、第364 條，刑法第74條第1 項第2 款，判決
如主文。
本案經檢察官吳宗光到庭執行職務。
中    華    民    國    98    年    8     月    12    日
                  刑事第十三庭審判長  法  官 李幼妃
                                      法  官 鄭燕璘
                                      法  官 張紹省
以上正本證明與原本無異。
本件不得上訴。
                                      書記官 周雅玲
中    華    民    國    98    年    8     月    12    日


司法院資訊處製作；財團法人民間司法改革基金會備份。
